【裁判字號】    99,小上,138
【裁判日期】    991028
【裁判案由】    返還借款
【裁判全文】
臺灣臺北地方法院民事裁定             99年度小上字第138號
上  訴  人  乙○○
被上訴人    台灣銀行股份有限公司
法定代理人  甲○○
上列當事人間請求返還借款事件，上訴人對於民國九十九年八月
三十一日本院臺北簡易庭九十九年度北小字第一七一四號判決提
起上訴，本院裁定如下：
    主  文
上訴駁回。
第二審訴訟費用新臺幣壹仟伍佰元由上訴人負擔。
    理  由
一、按對於小額程序之第一審裁判，得上訴或抗告於管轄之地方
    法院，然非以其違背法令為理由，不得為之，民事訴訟法第
    四百三十六條之二四第一項、第二項定有明文。而上訴狀應
    記載上訴理由，表明下列各款事項：(一)原判決所違背之法令
    及其具體內容；(二)依訴訟資料可認為原判決有違背法令之具
    體事實，民事訴訟法四百三十六條之二五亦有明定。又依同
    法第四百三十六條之三二第二項規定，小額事件之上訴程序
    並不準用同法第四百九十六條第六款「判決不備理由或理由
    矛盾」之規定，對於小額事件之第一審裁判，不得以有「判
    決不備理由或理由矛盾」為上訴理由。再按為貫徹小額程序
    之簡速性，避免因上訴或抗告費時，不符訴訟利益，小額事
    件之裁判原則上宜於第一審確定，惟第一審裁判如有違背法
    令情事者，為保障當事人權益，自應許其上訴或抗告於第二
    審，故明定對於小額程序之第一審裁判，非以其違背法令為
    理由，不得上訴或抗告，從而如仍為上訴，即屬上訴不合程
    式，第二審法院應依同法第四百三十六條之三二第二項準用
    第四百四十四條第一項以裁定駁回之。
二、上訴意旨略以：原判決適用民國九十八年六月十日修正增訂
    民法繼承編施行法第一條之三第四項之規定，由上訴人以所
    得黃敏修遺產為限，負清償責任，惟上訴人並未自黃敏修繼
    承任何遺產，所有慰問金、慰撫金均由前妻王藝樺領取。按
    判決不備理由或理由矛盾者，其判決當然違背法令，為民事
    訴訟法第四百六十九條第六項所明定。上訴人並未繼承任何
    遺產，原審卻判命上訴人於繼承黃敏修遺產範圍內給付被上
    訴人新臺幣九萬九千一百二十一元及利息、違約金，自屬民
    事訴訟法第四百六十九條第六款判決理由矛盾之當然違背法
    令情形等語。
三、經查：依民事訴訟法第四百三十六條之三二第二項準用第四
    百六十八條及第四百六十九條第一款至第五款規定，判決不
    適用法規或適用不當者，為違背法令，其中判決有同法第四
    百六十九條第一款至第五款情形之一者，為當然違背法令，
    可知，同法第四百六十九條第六款所定「判決不備理由或理
    由矛盾」，於小額訴訟程序之上訴程序，並不準用，自不得
    以之為上訴理由，準此，上訴人所執上訴理由，於法已有未
    合；況按「繼承在民法繼承編中華民國九十八年五月二十二
    日修正施行前開始，繼承人因不可歸責於己之事由或未同居
    共財者，於繼承開始時無法知悉繼承債務之存在，致未能於
    修正施行前之法定期間為限定或拋棄繼承，且由其繼續履行
    繼承債務顯失公平者，於修正施行後，以所得遺產為限，負
    清償責任」，民法繼承編施行法第一條之三第四項定有明文
    ，亦即符合本條項要件時，繼承人得以所得遺產為限負清償
    之責。原審以黃敏修死亡前，上訴人因未與黃敏修同財共居
    ，於繼承開始時無法知悉系爭繼承債務之存在，致未能於法
    定期間內為限定或拋棄繼承，且由上訴人繼承債務顯失公平
    ，認符合民法繼承編施行法第一條之三第四項規定，應由上
    訴人以所得黃敏修遺產為限，負清償責任，即「於繼承財產
    限度內為給付」之判決，並諭知如原判決主文第一項所示，
    上訴人就此，僅以「並未自黃敏修繼承任何遺產」為由提起
    上訴，除認為原判決理由矛盾外，亦未具體表明原判決有何
    違背法令及其具體內容，暨依訴訟資料可認為原判決有違背
    法令之具體事實，難認其已合法表明上訴理由，其上訴為不
    合法。
四、本件第二審裁判費為新台幣一千五百元，應由上訴人負擔，
    爰確定第二審訴訟費用額如主文第二項所示。
五、據上論結，本件上訴為不合法。依民事訴訟法第四百三十六
    條之三二第一項、第二項、第四百四十四條第一項前段、第
    九十五條、第七十八條、第四百三十六條之十九第一項，裁
    定如主文。
中    華    民    國    99    年    10    月    28    日
            民事第二庭    審判長法  官  張松鈞
                                法  官  羅郁婷
                                法  官  高偉文
以上正本係照原本作成。
本裁定不得抗告。
中    華    民    國    99    年    10    月    28    日
                                書記官  駱俊勳

司法院資訊處製作；財團法人民間司法改革基金會備份。
